【裁判字號】    90,訴,48
【裁判日期】    900321
【裁判案由】    強盜等
【裁判全文】
臺灣高雄地方法院刑事判決                              九十年度訴字第四八號
    公  訴  人  臺灣高雄地方法院檢察署檢察官
    被      告  丙○○
    指定辯護人  甲○
右列被告因強盜等案件，經檢察官提起公訴（八十九年度偵字第二八五八六號），甲
○判決如左：
    主  文
丙○○意圖為自己不法之所有，以詐術使人將本人之物交付，處有期徒刑月，如易
科罰金，以佰元折算壹日。
扣案之實習銀行玩具鈔票壹紙沒收。
    理  由
一、丙○○意圖為自己不法之所有，於民國八十九年十二月五日十五時四十五分許，
    騎乘機車持面額新台幣（下同）一千元之實習銀行玩具鈔票一紙，至乙○○○所
    經營位於高雄縣杉林鄉月美村象寮巷七號之雜貨店內，佯向乙○○○購買價值五
    十元之香煙一包，乙○○○誤以為丙○○所持係真鈔，因此陷於錯誤，而將香煙
    及九百五十元交付予丙○○，乙○○○見丙○○狀甚緊張，心覺有異，辨識出丙
    ○○所持係玩具鈔票，始知受騙，旋拉住欲加油驅車逃逸之丙○○機車把手，丙
    ○○情急之下，以手、腳撥開乙○○○，致乙○○○重心不穩跌倒，受有左腳擦
    傷、右腳瘀青之傷害（傷害部份未據告訴），而上開千元玩具鈔票、購買之香煙
    及丙○○所穿拖鞋則遺留在現場，嗣經警循線於八十九年十二月二十四日十六時
    許，在高雄縣杉林鄉○○村○○路上將丙○○逮捕。
二、案經高雄縣警察局旗山分局移送由臺灣高雄地方法院檢察署檢察官偵查起訴。
    理  由
一、訊據被告對於在右揭時地施用詐術，使被害人乙○○○陷於錯誤，詐得九百五十
    元及香煙一包之事實坦承不諱，核與被害人指訴：當天被告騎機車來買香煙，下
    車後沒有熄火，拿了一千元實習銀行玩具鈔票，說他有一千元要買香煙一包，要
    我找他九百五十元，被告很緊張，馬上回到機車上，我將香煙及九百五十元拿在
    同一手交給被告，被告將九百五十元拿走，一千元玩具鈔票丟在地上，等情相符
    ，並有扣案之實習銀行玩具鈔票一紙、照片五幀在卷足憑，被告有不法所有之意
    圖及施用詐術之行為已至為灼然。其犯行，事證明確，足以認定。
二、核被告所為，係犯刑法第三百三十九條第一項之詐欺取財既遂罪。本件被害人已
    將財物交付予被告而造成財物損失，應論以既遂犯，公訴人誤以為尚屬未遂，容
    有誤會。茲審酌被告犯後承認犯行，態度良好，詐取之金額尚非甚鉅，但至今尚
    未與被害人達成和解，貪圖不法財物而犯罪之動機、目的等一切情狀，爰量處如
    主文所示之刑，並諭知易科罰金之折算標準。扣案之實習銀行玩具鈔票，為被告
    所有，且係供犯罪所用之物，業據被告陳明，爰依刑法第三十八條第一項第二款
    、第三項前段規定沒收之。
三、本件公訴意旨另指：丙○○意圖為自己不法之所有，於民國八十九年十二月五日
    十五時四十五分許，騎乘機車持面額新台幣（下同）一千元之實習銀行玩具鈔票
    一紙，至乙○○○所經營位於高雄縣杉林鄉月美村象寮巷七號之雜貨店內，佯向
    乙○○○購買價值五十元之香煙一包，待乙○○○欲找零錢，甫辨識出係屬偽鈔
    ，丙○○見狀，旋趁乙○○○不及防備之際，下手搶得乙○○○手中之九百五十
    元，正欲加油驅車逃逸，卻為乙○○○拉住機車把手制止，詎丙○○為防護上開
    贓物及脫免被逮捕，經當場施強暴，以腳踢乙○○○，復將乙○○○拖行約三公
    尺後始逃離，致乙○○○左腳擦傷、右腳瘀青（傷害部份未據告訴），因認被告
  尚涉刑法第三百二十九條、第三百二十八條第一項準強盜罪嫌等語。訊據被告丙
    ○○堅決否認有何準強盜、搶奪犯行，辯稱：當時我是拿了扣案實習銀行玩具鈔
    票去被害人店裡購買五十元香煙一包，被害人有找九百五十元給我，他將錢遞出
    但尚未交到我手上，我伸手將錢抽走，我有拿到這九百五十元，拿到後騎車正要
    走，被害人發現這一千元不是真鈔，就人擋在我車前面，她手抓著機車把手，我
    將她手撥開正要騎走，被害人就跌倒，但又抓著我的腳，我將腳抬起，被害人腳
    撥開，被害人就將我拖鞋拉下來，遺留在現場，她跌倒在地，我就騎車走了，我
    沒有用腳踢被害人，亦未拖行被害人三公尺等語。經查：本件被害人在警訊初訊
    時指稱：當時被告騎機車前來向我購買香煙一包，要我找九百五十元給他，我想
    求證他所拿一千元真偽，他就伸手將我手中搶走該現金，並踢我一下逃逸‧‧‧
    我有抓住機車手把，但他加速要逃離現場，我被拖離一段路才讓被告逃逸等語（
    八十九年十二月五日警訊筆錄）；其後覆訊時則稱：當時我要求查證千元紙鈔時
    ，被告自己心虛便從我手中搶走九百五十元，此時我便用雙手握住其所騎機車手
    把，在爭執十分鐘後，我被拖三公尺後，無法抵抗，致我左腳擦傷、右腳瘀青，
    他未毆打我，只用腳踢我等語（八十九年十二月二十四日警訊筆錄）；在甲○審
    理中改稱：當天被告騎機車來買香煙，下車後沒有熄火，拿了一千元實習銀行玩
    具鈔票，說他有一千元要買香煙一包，要我找他九百五十元，被告很緊張，馬上
    回到機車上，我將香煙及九百五十元拿在同一手交給被告，被告將九百五十元拿
    走，一千元玩具鈔票丟在地上，我發現不對趕緊上前將被告拉著，又跑到機車前
    面拉住機車把手，不讓被告走，被告一直加油要離去，因為我拉著他車子的把手
    ，他用我的手撥我的手，並用他的腳撥開我，不希望我擋住他，但是他沒有出手
    打我，車速很慢，只是要逃離現場，沒有要傷害我，也沒有用車子衝撞我或將我
    拖行成傷，只因為我重心不穩，受了一點擦傷等語（九十年三月六日訊問筆錄）
    。足見，被害人對於被告是否有搶奪行為，事後發現後，如何對其施強暴攻擊等
    情節，前後所陳容有諸多矛盾不一之處甚明；參以被害人自警訊時起即自陳被告
    將要找他的九百五十元搶走等情，則被害人顯然本有將要找被告的九百五十元交
    付給被告之意，在被害人尚未察覺被告所持一千元係玩具鈔票前，自被害人手中
    取走該九百五十元，是被告上開行為是否構成搶奪？顯非無疑。再就被害人所陳
    情節觀之，被告在離去時，為被害人攔阻，以兩人年齡之懸殊（被告三十歲，被
    害人六十四歲），倘被告有意行搶，當會於得手後迅即加速逃逸，豈會以撥開被
    害人阻擋之方式，與被害人僵持達十分鐘左右始騎車離去，諸此益證其並無搶奪
    之意。按刑法準強盜罪，係以竊盜或搶奪為前提，在脫免逮捕之情形，其竊盜或
    搶奪既遂者，即以強盜既遂論，如竊盜或搶奪為未遂，即以強盜未遂論，但竊盜
    或搶奪不成立時，縱有脫免逮捕而當場施以強暴、脅迫之情形，除可能成立他罪
    外，不能以準強盜罪論。又刑法上之搶奪罪，係指出於搶奪之故意，乘人不備、
    出其不意，遽然以不法腕力，使人不及抗拒，而強加搶奪而言。本件被告既不成
    立搶奪罪，從而，即無由成立刑法準強盜罪。此外，復查無其他積極證據足資證
    明被告準強盜或搶奪罪之犯行，其犯罪尚屬不能證明，惟公訴人認此部分與前開
    論罪科刑部分有裁判上一罪之關係，爰不另為無罪之諭知，附此敘明。
據上論斷，應依刑事訴訟法第二百九十九條第一項前段，刑法第十一條前段、第三百
三十九條第一項、第四十一條第一項，罰金罰鍰提高標準條例第一條前段、第二條，
判決如主文。
中      華      民      國     九十     年     三     月     二十一     日
                                  臺灣高雄地方法院刑事第一庭
                                      法  官    郭貞秀
右正本證明與原本無異。
如不服本判決，應於判決送達後十日內，向甲○提出上訴狀。
                                  書  記  官    黃國忠
中    華    民    國      九十      年      三      月      二十二      日


司法院資訊處製作；財團法人民間司法改革基金會備份。
